---
title: "Säuglingsterblichkeit und Einkommen"
author: "Ihr Name"
date: "`r Sys.Date()`"
output:
  html_document:
    toc: true
    toc_float: true
    collapsed: false
    smooth_scroll: false
---

```{r setup, include=FALSE}
knitr::opts_chunk$set(echo = TRUE)
library(mosaic)
library(here)
```

# Einkommen und Säuglingssterblichkeit

Säuglingssterblichkeit (im ersten Lebensjahr gestorbene Kinder) ist ein trauriges Thema - aber glücklicherweise in Deutschland mittlerweile selten. 

Gleichzeitig ist Deutschland ein reiches Land. 

Aber wie sehen die genauen Daten dazu aus? Die [Weltbank](https://data.worldbank.org/) veröffentlicht dazu Daten.^[Die hier genutzten wurden von Laura Ziegler bereitgestellt. Vielen Dank dafür!] 

<!-- Technischer Hinweis: das Paket here (https://here.r-lib.org/) ermöglicht einen einfacheren Umgang mit Datei(pfaden) innerhalb von RStudio Projekten. Die csv Datei "InfantIncome.csv" befindet sich im Projektordner "data". -->

```{r einlesen}
# Datei (inkl. Pfad)
Saeuglingsdatei <- here("data", "InfantIncome.csv")
# Daten einlesen
Saeuglinge <- read.csv2(Saeuglingsdatei)
# Datenstruktur
str(Saeuglinge)
# Obere Beobachtungen der Datentabelle
head(Saeuglinge)
```

#### Fragen

- Was ist hier eine Beobachtung?

- Welche Variablen hat die Datentabelle?

***

Genaue Definition der Variablen:

- `saeugling`: "Infant mortality rate is the number of infants dying before reaching one year of age, per 1,000 live births in a given year."

- `einkommen`: "Adjusted net national income is GNI minus consumption of fixed capital and natural resources depletion." 

#### Frage

- Welches Skalenniveau hat die Variable `einkommen`?

***

Streudiagramm (Funktion `gf_point()`) der Variable `saeugling` in Abhängigkeit von `einkommen` aus der Datentabelle `Saeuglinge`.

```{r streudiagramm}
gf_point(saeugling ~ einkommen, data = Saeuglinge)
```

#### Frage

- Wie würden Sie den Zusammenhang zwischen Einkommen der Einwohner und der Säuglingssterblichkeit beschreiben?

## Einkommen

Über die Funktion `arrange(variable)` können die Beobachtungen gemäß der `variable` sortiert werden:

```{r arrange1}
Saeuglinge %>%
  arrange(einkommen) %>%
  head()
```

#### Fragen

- Wird durch die Funkion `arrange()` aufsteigend oder absteigend sortiert?

- Die Funktion `tail()` zeigt die unteren Beobachtungen einer Datentabelle. Wie könnten Sie das Land mit dem höchsten `einkommen` ausgeben?

#### R Übung 

Versuchen Sie das Land mit dem höchsten Wert im `einkommen` auszugeben. Passen Sie den Code entsprechend an.

```{r arrange2}
Saeuglinge %>%
  arrange(einkommen) %>%
  head()
```

### Datenvorverarbeitung

Über `<-` kann einem R Objekt etwas zugewiesen werden. Über `na.omit()` werden Beobachtungen mit fehlenden Werten (`NA`) aus der Datentabelle gelöscht.

```{r na.omit}
Saeuglinge_oNA <- Saeuglinge %>%
  na.omit()
```

#### Fragen

- Wird die Datentabelle `Saeuglinge_oNA` weniger Variablen haben als die Datentabelle `Saeuglinge`?

- Wird die Datentabelle `Saeuglinge_oNA` weniger Beobachtungen haben als die Datentabelle `Saeuglinge`?

***

```{r arrange3}
Saeuglinge_oNA %>%
  arrange(einkommen) %>%
  tail()
```

## Deutschland

Die Funktion `filter(kriterium)` wählt Beobachtungen gemäß `kriterium` aus:

```{r filter1}
Saeuglinge_oNA %>%
  filter(land == "Germany")
```

#### R Übung

Ermitteln Sie das `einkommen` in dem Land (außer Deutschland), in dem Sie zuletzt waren. Ändern Sie den Code entsprechend.

```{r filter2}
Saeuglinge_oNA %>%
  filter(land == "Germany")
```

#### Frage

Oben stand:

> Gleichzeitig ist Deutschland ein reiches Land.

Wie können wir dies ermitteln?

***

Die Funktion `mean(~ variable, data = Daten)` bestimmt den arithmetischen Mittelwert der `variable` der Datentabelle `Daten`:

```{r mean1}
mean(~ einkommen, data = Saeuglinge_oNA)
```

## Säuglingssterblichkeit

#### Frage

- Wie schneidet Deutschland im Bereich der Säuglingssterblichkeit (`saeugling`) im internationalen Vergleich ab? Begründen Sie.

```{r feld-fuer-R-Code}

```

## Zusammenhang Einkommen und Säuglingssterblichkeit

```{r mean2}
mw_saeugling <- mean(saeugling ~ 1, data = Saeuglinge_oNA)
mw_saeugling
```


Über alle Länder in der Datentabelle liegt der arithmetische Mittelwert der Säuglingssterblichkeit bei
$\bar{y} = `r mw_saeugling`$.

Hilfscode - `select(variablen)` wählt die gewünschten `variablen`:^[Die Funktion `unlist()` sorgt hier dafür, das aus einer Datentabelle eine einfache Zahl wird.]

```{r einkommen_de}
einkommen_de <- Saeuglinge_oNA %>%
  filter(land == "Germany") %>%
  select(einkommen) %>% 
  unlist()

einkommen_de
```

Streudiagramm des Zusammenhangs zwischen Einkommen, Säuglingssterblichkeit, ergänzt um durchschnittliche Säuglingssterblichkeit sowie das Einkommen in Deutschland:

```{r streudiagramm_vgl}
gf_point(saeugling ~ einkommen, data = Saeuglinge_oNA) %>%
  gf_hline(yintercept = ~ mw_saeugling, color = "purple") %>%
  gf_vline(xintercept = ~ einkommen_de, color = "orange")
```

#### Frage

- Ist mit der Kenntnis des Einkommens von Deutschland, $x=`r einkommen_de`$ eine bessere Prognose für $y$ als $`r mw_saeugling`$ möglich? Begründen Sie.
